臺灣臺北地方法院民事判決　　　　　　　　　　　　九十二年度訴字第五○五一號
　　原　　　告　戊○○
　　　　　　　　甲○○
　　　　　　　　乙○○
　　　　　　　　己○○
　　　　　　　　丙　○
　　　　　　　　庚○○○
　　右六人共同
　　訴訟代理人　江東原　　律師
　　　　　　　　趙文銘　　律師
　　被　　　告　丁○○
右當事人間因刑事附帶民事訴訟請求侵權行為損害賠償事件，經刑事庭移送前來（九
十二年度附民字第二七一號裁定），本院於民國九十三年一月九日言詞辯論終結，判
決如左：
    主    文
被告不得妨害原告及其他共有人全體使用、收益台北市○○區○○段六小段四六五號
地號土地。
被告應給付原告新台幣玖拾玖萬零玖佰柒拾壹元及自民國九十三年一月十日起至清償
日止，按週年利率百分之五計算之利息。
原告其餘之訴駁回。
訴訟費用由被告負擔十分之九，餘由原告負擔。
本判決第二項於原告以新台幣參拾肆萬元供擔保後，得假執行。但被告以新台幣玖拾
玖萬零玖佰柒拾壹元供擔保後，得免為假執行。
原告其餘假執行之聲請駁回。
    事    實
甲、原告方面：
一、聲明：
  (一)被告應將座落於台北市○○區○○段六小段四六五號地號上之廢棄車輛一台及大
    型花台二個清除後返還予原告及其他共有人全體，並不得妨害原告等及其他共有
    人全體使用、收益。
  (二)被告應給付原告新台幣（下同）一百十六萬元、及自民國九十三年一月十日起至
    清償日止，按週年利率百分之五計算之利息。
  (三)原告願供擔保，請准宣告假執行。
二、陳述：被告丁○○與原告等人為台北市○○區○○段六小段四六五地號土地之分
    別共有人，被告丁○○應有部分為八分之一，其上門牌號碼為台北市大安區○○
    ○路○段一七七巷十一號一樓房屋。詎被告丁○○明知未與其他區分所有權人即
    共有人約定，一樓住戶可單獨使用一樓前之法定空地，該大廈區分所有權人會議
    復於民國（下同）八十九年五月二十日決議一樓前之法定空地作為各住戶停車場
    所，依先前所設置之停車鋼架停放車輛（直放方式，共可停放四台車輛），每戶
    停放一台車輛，竟在未得其他共有人同意之情況下，意圖為自己不法之利益，於
    八十九年六月間，在該地號土地一樓前之法定空地上放置大型花台二個，並以橫
    放方式停放車牌已繳回監理機關、未懸掛車牌之自小客車一台，且均未移動，排
    除其他共有人之使用，合計竊佔面積為十八點三平方公尺。嗣經本院檢察署檢察
    官於九十一年十月十六日至現場履勘後，始將該車輛移走；本院刑事庭於九十二
    年七月二十四日至現場履勘前，將該大型花台移走。是以被告之行為致原告等受
    有相當於租金之損害，亦即被告受有相當於租金之不當得利，原告自得依民法第
    七百七十七條、第八百二十一條、第一百八十四條第一項前段及第一百七十九條
    前段規定，請求被告將其所置於共有土地上之廢棄車輛一台及大型花台二個遷離
    外，亦得請求被告賠償使用共有土地或返還其自八十八年七月起至九十二年七月
    止，所受占有、使用共有土地之不當得利。
三、證據：提出本院檢察署九十一年度偵字第一七一八二號簡易判決處刑書影本一件
    為證。
乙、被告方面：
一、聲明：
  (一)原告之訴駁回。
  (二)如受不利判決，被告願供擔保請准免為假執行。
二、陳述：
  (一)被告將車輛一台停放於朝陽大樓前之法定空地，係基於朝陽大樓使用執照上所載
    該位置設有一位停車位之法定用途，係依朝陽大廈於八十九年五月二十日所有人
    區分所有權人臨時會議決議之決議，行使其停車之權利，前開會議既係由系爭法
    定空地全體共有人親自出席，並共同作成前開決議，足證被告停放車輛係經全體
    共有人之同意，而依法行使共有土地。另被告將花台二個置於系爭法定停車用地
    ，係位於被告住處大門兩側供通行之處，並未佔用系爭大樓之法定停車用地，且
    佔用面積甚微，並未影響原告等法定之權利，自不得認為被告已有侵害或妨害其
    所有權之行為。又況，前開車位自刑事案件起訴後之九十二年度二月間即非由被
    告占有使用中，前開花台所占用之部分業已全部清空，自無侵害或妨害其他共有
    人對於系爭法定空間之所有權，原告等依民法第七百七十七條、第八百二十一條
    、第一百八十四條第一項前段及第一百七十九條前段規定請求被告排除侵害或損
    害賠償，實無理由。
  (二)退一步言，縱認系爭法定空地共有人之權利已因被告之行為受到損害，惟被告並
    非自八十八年七月起停放系爭車輛及花台，且被告停放之車輛於九十年二月間亦
    已駛離，是原告等請求被告返還自八十八年七月起至九十二年七月止所受相當於
    租金之損害，實屬無據。況據最高法院八十八年度台上字第三三三一號判決意旨
    可知，土地所有權人請求係相當於租用基地建築房屋應支付租金數額之損害金，
    依土地法第一百零五條準用第九十七條之規定，該等損害金以不超過土地申報總
    價年息百分之十為限。從而，原告等請求返還不當得利數額超過系爭土地申報總
    價年息百分之十部分，於法不合，亦與前開判決意旨有違。
三、證據：被告並未提出任何證據供本院參酌。
    理  由
一、本件原告起訴主張系爭台北市○○區○○段六小段四六五地號土地為兩造所共有
    ，被告應有部分為八分之一，其所有房屋為台北市大安區○○○路○段一七七巷
    十一號一樓，詎被告明知未與其他共有人約定，且大廈區分所有權人會議復決議
    一樓前之法定空地作為各住戶停車場所，竟在未得其他共有人同意之情況下，意
    圖為自己不法之利益，自八十九年六月間，私自佔用該地號土地大樓一樓前之法
    定空地，致原告等受有相當於租金之損害，為此依民法第七百七十七條、第八百
    二十一條、第一百八十四條第一項前段及第一百七十九條前段規定，訴請被告移
    除所放置之障礙物，並請求賠償自八十八年七月起至九十二年七月止，相當於租
    金之不當得利等語；被告則以其停放車輛係經全體共有人之同意，又其將花台二
    個置於住處大門兩側供通行之處，並未佔用系爭大樓之法定停車用地，且未影響
    原告等權利，況刑事案件起訴後已非由其占有使用，自無依民法第七百七十七條
    、第八百二十一條、第一百八十四條第一項前段及第一百七十九條前段規定排除
    侵害或損害賠償情事，縱認確有占有行為，其亦非自八十八年七月起開始占有，
    原告請求自八十八年七月起至九十二年七月止所受相當於租金之損害，實屬無據
    ，又原告請求超過土地法第九十七條規定範圍之金額亦無依據云云置辯。
二、本件兩造均為系爭土地之所有權人，被告之應有部分為八分之一，此為兩造所不
    爭執，並經本院刑事庭審閱土地、建物登記謄本確認無訛，此部份事實洵堪認定
    。而有關本件被告於系爭土地上擺置大型花台二個，並以橫放方式停放車牌已繳
    回監理機關、未懸掛車牌之自小客車一台情事，已經本院刑事庭會同台北市大安
    地政事務所人員至現場履勘丈量，製有土地複丈成果圖附卷可考，而依上開複丈
    成果圖所示，被告所佔用之土地面積合計為一八．三平方公尺（附圖Ｂ、Ｃ部分
    ），此部分事實應屬可信。被告辯稱其佔用系爭土地係依據系爭朝陽大廈於八十
    九年五月二十日所有人區分所有權人臨時會議決議之決議，並非毫無依據云云。
    然被告所謂獲得全體共有人同意停放之依據何在，未見其舉證證明，倘全體共有
    人確有同意之事，何以本件原告均群起催討？足見被告所辯並不足採。又本件被
    告於台北地方法院檢察署檢察官偵查時，始將車輛移走，於本院刑事庭審理時，
    復將花台移走，若其確有獲得使用許可，何以心虛若斯？可知被告確未獲得其他
    共有人同意情況下，即擅自佔用系爭共有地，其侵害他人權利行為應堪認定。次
    按不法佔用他人土地者，受有相當於租金之利益，此為依經驗法則可知之事，並
    為實務上所確認。而本件被告係自八十九年六月間開始佔用系爭土地，此部份事
    實已經本院刑事庭調查確認屬實，原告主張被告係自八十八年七月起開始占有系
    爭土地，有關其認定佔用時間之起算時點，未見原告提出證據證明，被告對此亦
    否認在案，是原告此部份之主張當無可採，應以自八十九年六月起算為宜。而系
    爭土地坐落於台北市大安區○○○路○段，乃商業經濟活絡之處，其地價向來不
    低，主管機關所公告之土地現值尚稱合理，是本院認為有關不當得利金額之計算
    以土地公告現值為準，尚稱符實。本件被告無權占有系爭土地面積達一八．三平
    方公尺，系爭土地自八十七年七月起至九十年六月止之公告現值均為每平方公尺
    二十二萬五千元，是自八十九年六月至九十年六月合計之不當得利金額為四十四
    萬六千零六十三元（NT$225,000×18.3㎡×10%×13/12 = NT$446,062.5，以十
    三個月計算）；另九十年七月至九十一年六月之公告現值為每平方公尺二十一萬
    九千八百元，是自九十年七月至九十一年六月合計之不當得利為四十萬二千二百
    三十四元（NT$219,800×18.3㎡×10% =NT$402,234）；另被告自九十一年十月
    十六日經台灣台北地方法院檢察署檢察官至現場履勘後，始將車輛移走，此一車
    輛所佔之面積即為附圖所示Ｂ部分，是自九十一年十一月以後，應不計入此部份
    面積，而九十一年七月至九十一年十二月之土地公告現值為每平方公尺二十一萬
    三千一百元，是自九十一年七月至九十一年十月間，被告之不當得利金額為十二
    萬九千九百九十一元（NT$213,100 ×18.3㎡×10%×4/12 =NT$129,991），而九
    十一年十一月、十二月兩個月間，被告僅佔用附圖所示Ｃ部分，其面積為○．八
    平方公尺，是被告於此二個月之不當得利金額為二千八百四十一元（NT$213,100
    ×0.8㎡×10%×2/12=NT$2,841.33）；另被告於九十二年七月二十四日本院刑事
    庭法院至現場履勘時，始將上開佔用之花台（附圖所示Ｃ部分）移走，而系爭土
    地於九十二年一月起之公告現值為每平方公尺二十一萬零九百元，是此部份被告
    所獲得之不當得利金額為九千八百四十二元（NT$210,900×0.8㎡×10%×7/12=N
    T$9,842）。以上合計被告於佔用系爭土地期間所獲得之不當得利金額合計為九
    十九萬零九百七十一元，原告於此範圍內之請求，及依此計算之法定利息，為有
    理由，應予准許。至原告所為請求超過上開金額部分，並無依據，應予駁回。
三、本件原告除請求被告給付相當於租金之不當得利外，另請求被告應將系爭土地上
    所放置之廢棄車輛一台及大型花台二個清除云云。惟查，如前所述，本件被告於
    刑事案件審理期間已將上開物品移除，並分別經偵查檢察官及法院到場勘驗屬實
    ，是系爭土地上既已無任何障礙物，原告請求被告應將上開物品移除，自屬無據
    ，應駁回原告此部份之主張。至原告另行請求被告不得妨礙原告及其他共有人使
    用、收益系爭土地，尚屬有據，應予准許。
四、假執行之宣告：
    本件兩造均陳明願供擔保，分別聲請宣告假執行或免予假執行，經核均無不合，
    爰於原告勝訴範圍內酌定相當擔保金額分別准許之。至原告敗訴部分，其假執行
    之聲請即失所附麗，應併予駁回，附此敘明。
五、結論：原告之訴為一部有理由，一部無理由，依民事訴訟法第七十九條、第三百
    九十條第二項、第三百九十二條第二項，判決如主文。
中　　　華　　　民　　　國　　九十三　　年　　　一　　　月　　 三十 　　日
                                  民事第二庭  法  官  汪漢卿
正本係照原本作成
如對本判決上訴，須於判決送達後廿日內向本院提出上訴狀
中　　　華　　　民　　　國　　九十三　　年　　　一　　　月　　 三十 　　日
                                              書記官  許婉如
民事訴訟法第三百九十二條
法院得宣告非經原告預供擔保，不得為假執行。
法院得依聲請或依職權，宣告被告預供擔保，或將請求標的物提存而免為
假執行。
依前項規定預供擔保或提存而免為假執行，應於執行標的物拍定、變賣或
物之交付前為之。
